臺灣臺北地方法院刑事裁定　　　　　　　　　　　　　九十三年度聲判字第一三號
　　聲　請　人
　　即　告訴人　丙○○
　　　　　　　　丁○○○
　　代　理　人　黃銘照律師
　　被　　　告　甲○○
　　　　　　　　乙○○
右列聲請人即告訴人因被告等偽造文書案件，不服臺灣高等法院檢察署檢察長中華民
國九十三年一月五日九十三年度上聲議字第四九號駁回再議之處分（原不起訴處分案
號：臺灣臺北地方法院檢察署九十二年度偵字第一七三三八號），聲請交付審判，本
院裁定如左：
    主  文
聲請駁回。
    理  由
一、按告訴人不服上級法院檢察署檢察長或檢察總長認再議為無理由而駁回之處分者
    ，得於接受處分書後十日內委任律師提出理由狀，向該管第一審法院聲請交付審
    判；法院認交付審判之聲請不合法或無理由者，應駁回之，刑事訴訟法第二百五
    十八條之一、第二百五十八條之三第二項前段，分別定有明文。次按民國九十一
    年一月十七日三讀通過，同年二月八日公佈之刑事訴訟法第二百五十八條之一係
    參考德國刑事訴訟法第一百七十二條第二項之規定及日本刑事訴訟法第二百六十
    二條准起訴之規定，增訂「聲請法院交付審判制度」，告訴人於不服上級檢察署
    之駁回處分者，得向法院聲請交付審判；其目的係為對於檢察官起訴裁量之制衡
    ，除貫徹檢察機關內部檢察一體之原則所含有之內部監督機制外，另宜有檢察機
    關以外之監督機制，由法院保有最終審查權而介入審查，以提供告訴人多一層救
    濟途徑（刑事訴訟法第二百五十八條之一立法理由參照）以促使檢察官對於不起
    訴處分為最慎重之篩選，審慎運用其不起訴裁量權；從而，本條之適用一方面係
    強制告訴人先循檢察機關內部之監督機制救濟無效果後，始由法院為之，另方面
    亦促使檢察機關內部省視其不起訴處分是否妥當，法院有最終審查權；故交付審
    判之制度雖賦予法院於告訴人交付審判之聲請裁定准否前，可依同法第二百五十
    八條之三第三項規定為「必要之調查」，然法院於審查交付審判之聲請有無理由
    時，應以審酌告訴人所指摘不利被告之事證未經檢察機關詳為調查或斟酌，或不
    起訴處分書所載理由違背經驗法則、論理法則及證據法則為限，方符本條係為制
    衡檢察官起訴裁量權之立法意旨（參刑事訴訟法概論（下）第一一七頁，林俊益
    著、法院辦理刑事訴訟案件應刑注意事項第一百十八項）。
二、聲請交付審判意旨略以：
（一）客戶無論是證券商營業處現場或以電話委託營業員下單買賣股票，均須填具買
      賣之委託書，如係以打電話方式買賣股票，其委託書是授權營業員代填而已，
      並非不必製作委託書，原駁回再議聲請處分書認定本案僅憑電話聯絡交易，故
      未製作委託書，係屬昧於事實。
（二）聲請人即告訴人丙○○、丁○○○於九十二年八月十一日提出刑事聲請調查證
      據狀一件以請求檢察官向證券商調取實際委託下單買進股票之委託書以釐清事
      實，惟原駁回處分書認為聲請人未提出被告偽造之文書、亦未指明被告有偽造
      之文書待查，與事實不符。
（三）集保簿、存摺、印章及帳戶等件既非證人顏曉惠所有，則顏曉惠持之借給被告
      甲○○而由甲○○交給另一被告乙○○使用時，被告二人理應查明聲請人本人
      是否同意授權被告使用，原駁回處分書率爾推定聲請人當然有授權顏曉惠交給
      被告二人使用，自有違證據法則。且被告甲○○已自承未經聲請人同意而使用
      聲請人之帳戶冒用名義出具委託書而下單買賣股票，犯行尚屬明確，原駁回處
      分書卻對上開不利於被告之自白證據何以不採，未予敘明，為不備理由。
（四）原駁回處分書因被告二人係經由第三人顏曉惠同意渠等使用聲請人帳戶，即推
      定該部分犯罪與被告無關，完全是顏曉惠所為，其採證不僅速斷，且有違證據
      法則。又原駁回處分書未予詳查被告二人與顏曉惠間是否有犯意聯絡或行為分
      擔、或被告二人是否有不確定故意之犯意，即足見有應予調查之證據而未予調
      查之違法。
三、經查：
（一）被告甲○○係佳億證券股份有限公司（下稱佳億公司）營業員，其未得本件聲
      請人即告訴人丙○○、丁○○○同意，竟與金緯股份有限公司（下稱金緯公司
      ）董事長即被告乙○○，基於概括的犯意聯絡，自民國八十七年間某日起，由
      甲○○將丙○○、丁○○○於八十二年間分別在佳億公司申請之000000
      00000號、00000000000號交易帳號，及在泛亞銀行臺北分行
      申請開立之000000000000號、000000000000號相關
      活儲帳號，以及分別向復華證券金融股份有限公司（下稱復華公司）開立之0
      00000000號、000000000號融資帳戶等，交由乙○○使用，
      乙○○即先後偽造丙○○、丁○○○名義下單買賣金緯公司股票，並向復華公
      司申貸融資。計以丙○○所有之證券帳號下單買得二百五十張、丁○○○所有
      之證券帳號下單買得二百張金緯公司股票，以致生損害於告訴人等，聲請人等
      遂據復華公司開立證券信用交易帳戶申請表及乙○○承諾書等件，向臺灣臺北
      地方法院檢察署檢察官提起偽造私文書及行使偽造私文書告訴，經檢察官偵查
      結果，認為並無積極證據或其他證據足資證明被告犯行使偽造私文書等犯行，
      而於九十二年十一月七日以九十二年度偵字第一七三三八號為不起訴處分，惟
      聲請人不服，向臺灣高等法院檢察署聲請再議，經臺灣高等法院檢察署審核結
      果認本件不起訴處分並無不當，以九十三年度上聲議字第四九號處分書駁回再
      議之聲請，並於九十三年一月十五日將駁回再議聲請處分書送達聲請人，聲請
      人於接受處分書後十日內，即同年月二十日委任黃銘照律師提出聲請交付審判
      理由狀，向本院聲請交付審判，經本院審核聲請人之程序要件，符合刑事訴訟
      法第二百五十八條之一第一項之規定。此有聲請人提出之聲請再議狀與駁回再
      議聲請處分書及臺灣高等法院檢察署送達證書乙紙附上開九十二年度偵字第一
      七三三八號、九十二年度上聲議字第四九號偵查卷可稽，並據本院依職權調閱
      上開卷證核閱無誤，復有刑事委任狀及聲請交付審判理由狀附本院卷可參，是
      本件聲請程序係屬適法，合先敘明。
（二）復查，本件遭偽造復持以行使之文書為聲請人委託買進金緯公司股票之委託單
      ，此據告訴代理人陳明在卷，而臺灣臺北地方法院檢察署檢察官依聲請人於九
      十二年八月十一日所提之刑事聲請調查證據狀，向佳億公司之營業受讓公司即
      台証綜合證券股份有限公司（下稱台証公司），調取聲請人於八十七年間在佳
      億公司即及實際委託下單買進股票之委託書，台証公司覆以：「調閱公司皆已
      久遠且本公司就上開資料並無留存」等語，有台証公司九十二年九月三日台証
      （九二）總發文字第六八五號函附卷可徵（九十二年度偵字第一七三三八號卷
      第八頁），是以該委託書已無法查得。
（三）又本件被告甲○○於偵查中陳稱：「鄭某是金緯公司董事長，因他當時已沒錢
      再買股票，就問我有無其他人帳號可使用讓他融資買股票，他保證會交割，我
      就拿了好幾個帳號，其中包括告訴人二人的帳戶給鄭某使用。（你有無得到他
      二人同意？）我沒有得到他二人親口同意，但是顏曉惠有同意，因他們二人的
      資料都是顏曉惠給我的，帳號是他填的，至於股票的買進買出是『我』喊的。
      （顏曉惠與告訴二人是何關係？）是母女、姐妹。（你知否沒有經過告訴人同
      意？）事後才知道，我當時並不知顏曉惠有無得告訴人二人的同意。」（九十
      二年度他字第四三０九號卷第十四、十五頁）等語，另證人顏曉惠證稱：「（
      八十七年間他們二人的戶頭都分別有金緯公司的股票買賣是何事？）是甲○○
      跟我借，交給乙○○去下單。（你當時有同意他嗎？）我借他，當然就有同意
      。（妳知否這些股票是何人下單的？）是乙○○以電話透過甲○○向『我』下
      單的。」（九十二年度偵字第一七三三八號卷第十七、七八頁）等語，則本件
      冒名聲請人買進金緯公司股票一節究係由營業員甲○○或顏曉惠負責辦理，依
      上開甲○○及顏曉惠之說法顯有不一致之情形，又該買賣之委託書已無法查得
      ，已如前述，是以究係甲○○或顏曉惠為本件聲請人所指偽填委託書之犯罪行
      為，並無證據足資確認。又顏曉惠確將股票買賣帳戶及相關資料交與甲○○，
      而由甲○○借予乙○○使用，故甲○○當時雖不知顏曉惠有無得聲請人同意，
      然甲○○既知聲請人與顏曉惠間有親屬關係，足以使其認為顏曉惠有權代聲請
      人同意上開股票買賣帳戶之使用，並足使檢察官合理懷疑將聲請人之股票買賣
      帳戶及相關資料交與甲○○並借予乙○○使用，是顏曉惠個人之行為，故尚無
      積極證據足資證明被告二人與證人顏曉惠間有犯意之聯絡及行為之分擔。
（四）綜上所述，聲請人指摘固非無見，惟本案對於告訴人所指摘不利被告之事證並
      無未經檢察機關詳為調查或斟酌之情形，且本案既無法確定有無偽造之委託單
      ，亦無法認定委託單係何人所偽造，復無其他積極證據足認被告與證人顏曉惠
      有犯意之聯絡及行為之分擔。職此，則原檢察官於被告犯罪證據之調查上，既
      認為無法達客觀上就犯罪證據足以期待法院為有罪判決之蓋然性要求，依刑法
      第二百五十二條第十款被告犯罪嫌疑不足而為不起訴處分，蓋屬合法有理。而
      臺灣高等法院檢察署予以駁回聲請，亦為合法。
四、從而，聲請人雖就被告涉犯刑法第二百十六條、第二百十條行使偽造私文書罪，
    並請求交付審判，惟本罪以行使偽造私文書為構成要件，本件既難僅憑告訴人片
    面指述，即認被告有何行使偽造私文書之犯行，自不構成前開罪嫌，原不起訴處
    分書及駁回聲請再議處分書既已調查說明，認為無積極證據證明被告犯罪，其犯
    罪嫌疑不足，依刑事訴訟法第二百五十二條第十款規定，原檢察官及臺灣高等法
    院檢察署檢察長分別予以不起訴處分及駁回再議之聲請，對照卷內資料，於法並
    無違誤。本件聲請交付審判意旨仍執前詞，對於原處分加以指摘求予審判，非有
    理由，應予駁回。
五、依刑事訴訟法第二百五十八條之三第二項前段，裁定如主文。
中　　　華　　　民　　　國　　九十三　　年　　　五　　　月　　 十九 　　日
                                  臺灣臺北地方法院刑事第十六庭
                                        審判長法　官  劉嶽承
                                        　　　法　官　林麗真
                                        　　　法　官　胡宗淦
右正本證明與原本無異。
本裁定不得抗告。
                                              書記官  張耀鴻
中　　　華　　　民　　　國　　九十三　　年　　　五　　　月　　 十九 　　日
